臺灣臺中地方法院行政訴訟判決
110年度交字第543號
原      告  洪昭安  

訴訟代理人  羅金燕律師
被      告  臺中市交通事件裁決處
                      設臺中市○○區○○○路00號
代  表  人  黃士哲    住同上
訴訟代理人  黃曉妍律師
上列當事人間交通裁決事件，原告不服被告民國110年12月2日中
市裁字第68-F00000000、68-F00000000號裁決書，提起行政訴訟
，本院判決如下：
    主  文
原告之訴駁回。
訴訟費用新臺幣參佰元由原告負擔。
    事實及理由
一、程序事項：按行政訴訟法第237 條之7 規定，交通裁決事件
    之裁判，得不經言詞辯論為之。本件屬交通裁決事件，依兩
    造所述各節及卷內資料其事證已臻明確，本院認無經言詞辯
    論之必要，爰不經言詞辯論而為判決。
二、事實概要：原告所有號牌EAA-6030號自用小客車(下稱系爭
    車輛）於民國110年8月1日18時14分許，行經苗栗縣頭屋鄉
    頭屋大橋時，因「任意驟然變換車道迫使他車讓道」及「任
    意驟然變換車道迫使他車讓道(處車主)」之違規行為，遭民
    眾於110年8月1日檢具事證檢舉，經苗栗縣政府警察局苗栗
    分局（下稱舉發機關）員警認定該車違反道路交通管理處罰
    條例第43條第1項第3款、第43條第4項之規定，逕行對車主
    掣開第F00000000、F00000000號舉發違反道路交通管理事件
    通知單。原告於到案期限內，檢具事證及應歸責人相關資料
    ，向被告告知應歸責人即原告，被告續於110年12月2日以中
    市裁字第68-F00000000號裁決書（下稱原處分一），依道路
    交通管理處罰條例第43條第1項第3款、第63條第1項第3款、
    第24條第1項第3款及「違反道路交通管理事件統一裁罰基準
    表」之規定，按期限內到案之基準，裁處原告第1階段罰鍰
    新臺幣（下同）18,000元，記違規點數3點，並應參加道路
    交通安全講習，並於同日以中市裁字第68-F00000000號裁決
    書（下稱原處分二），另依道路交通管理處罰條例第43條第
    4項及「違反道路交通管理事件統一裁罰基準表」之規定，
    裁處車主即原告吊扣汽車牌照6個月。
三、原告主張略以：
　㈠本事件發生地點，在苗栗縣頭屋鄉頭屋大橋往苗栗方向端之
    起點，於進入頭屋大橋前係一上坡路段，且因兩側為進入台
    72線東西向快速道路之入口，車流交錯；經過匝道入口後，
    有設置2紅綠燈，2燈號僅間隔約15公尺之距離；行經該處之
    車速均緩慢，有現場照片可憑。110年8月1日18時14分許，
    原告所有系爭車輛沿道路中間車道，於經過台72線東西向快
    速道路入口後直行進入頭屋大橋橋面道路之內線車道，因車
    行已過匝道入口，且頭屋大橋中線以水泥柱為分隔，原告車
    乃緊隨前方自小客車而行，詎前方自小客車於進入頭屋大橋
    後突踩剎車，原告為免撞擊前車，隨即打右方向燈，於後視
    鏡確認後方無來車後，乃變換車道至外車道。原告於變換車
    道前，除打方向燈警示外，亦有經確認後方，唯因後視鏡死
    角未發現檢舉人之車在右後方，致原告車變換車道後，發生
    右後車亦因而向右變換車道之情事。事發時間為18時14分許
    ，天色已昏暗，係因前方車輛突然剎車，原告始變換車道，
    惟因後視鏡死角，未察覺右後方死角有車，實無逼迫後車讓
    道之惡意。
　㈡原告無「任意驟然變換車道迫使他車讓道」惡意逼車之危險
    駕駛行為。茲據檢舉人提供之錄影畫面，分析如下：1.影片
    來源為行進於原告後方之檢舉民眾行車紀錄器錄影畫面，影
    像角度僅自原告車後方，並無法呈現原告之車前狀況。2.檢
    舉人提供之錄影畫面係2021年8月1日18時14分許所錄製，由
    錄影可見當時現場天色漸黑，視線不良；且行駛於右側車道
    後方檢舉人之車，斯時並未開大燈。3.原告變換車道前，行
    經頭屋大橋前之分岔道路，為上坡路段，上橋前設有2座僅
    間隔約15公尺距離之紅綠燈號，原告車速慢且穩定，並無高
    速危險駕駛情事。4.茲提出截自檢舉人提供之錄影畫面，從
    18時14分35秒~36秒之錄影畫面連續截圖3張，可證明原告之
    白色車係緊隨在前方一深色自小客車(因天色昏暗，無法辨
    明顏色)之後，第一張照片中，於原告車向右移動至外側車
    道之中間點時，只能看見行進於內側車道之深色車一半車身
    ，顯見該深色車與原告車距離很近是為事實。5.原告車由內
    側變換至外側車道前，持續有使用方向燈提醒後方用路人；
    且原告變換車道後仍維持車速往前，亦無緊急剎車製造危險
    之行為。
　㈢據上，原告車於110年8月1日18時14分許，行經苗栗縣頭屋鄉
    頭屋大橋，原告車緊隨於一深色自小客車之後，詎料前方深
    色車上橋後突踩剎車，原告為避免撞擊，隨即打開右側方向
    燈，於確認後方無來車後，變換車道至外側車道。斯時天色
    已昏暗，因右側後照鏡死角，且檢舉人之車並無開燈，原告
    未發現外側車道後方有檢舉人之車，致造成檢舉人車讓道至
    機慢車道之情事。再由錄影畫面中，原告在變換車道前確實
    有持續使用方向燈，且在變換車道時係以平穩之車速行駛，
    足證原告當時的主觀意思並無道交處罰條例第43條第1項第3
    款條文所稱之「任意」、「迫使」不計後果、目的意圖之主
    觀意思；客觀行為上亦與一方猶不顧他方行駛於其車道上，
    而加速超越變換車道，並迫使他車為避免碰撞而需駛離車道
    之「任意驟然變換車道、迫使他車讓道」情況並不相符。原
    告縱有變換車道不當，係因後方車位於後視鏡死角，其與「
    逼車」之主、客觀要件均屬有間。
　㈣原告所有車牌號碼000-0000號自用小客車，於打右方向燈並
    向右變換車道時(即錄影畫面18:14:30)，斯時右後方檢舉人
    之車適位於原告之視覺死角，原告變換車道前因視野死角，
    未察覺右後方有檢舉人車，並非惡意。
　㈤事發時天色接近昏暗，後方檢舉人車未開大燈。右後方檢舉
    人車並未開燈，加以前車駕駛之視野死角，致原告變換車道
    前未發現檢舉人之車。原告縱有變換車道未注意來車之過失
    ，仍無違反道交處罰條例第43條第1項第3款及第43條第4項
    規定任意迫使他車讓道之惡意主觀意圖及行為。
　㈥原告對勘驗筆錄表示意見：事發時，天色近昏暗，右側車道
    檢舉人之車亦未開頭燈，原告所駕車輛僅車頭部分超越右側
    車道檢舉人之車，斯時檢舉人之車適於原告車後視鏡死角，
    二車所處位置與交通安全宣導圖片之後視鏡死角位置相符；
    二車行在不同車道，不相識亦無任何行車紛爭，原告若有看
    見右側後車，即不會顯示方向燈同變換車道，置自身於遭碰
    撞之危險；原告於變換車道後發現後方有檢舉人車，因受驚
    嚇而為免車輛碰撞才加速行駛超越，此屬一般人臨危正常之
    反應，原告有變換車道之過失，仍與「逼車」之主、客觀要
    件均屬有間等語，並聲明：原處分一、二撤銷，訴訟費用由
    被告負擔。
四、被告答辯則以：
  ㈠本件應適用之法律依據為道路交通管理處罰條例第43條第1項
    第3款及第4項、第63條第1項及第3款、第85條第1項、第7條
    之1、道路交通安全規則第91條第2項、第94條第3項、第98
    條第1項第6款、行政罰法第7條第1項等規定。
  ㈡案經轉據舉發機關110年9月16日栗警五字第1100027142號、1
    10年11月1日栗警五字第1100032023號函復說明略以：「...
    三、本件為民眾檢舉案件，檢視違規影像資料，旨揭車輛於
    110年8月1日18時14分行經苗栗縣頭屋鄉頭屋大橋時，任意
    以迫近、驟然變換車道或其他不當方式，迫使他車讓道...
    」。「...三、查本案為民眾檢舉案件，經檢視影像，旨揭
    車輛於110年8月1日18時14分行經苗栗縣頭屋鄉頭屋大橋時
    ，由內側變換至外側車道，審視影像資料，雖該車有使用方
    向燈提醒後方用路人，惟其任意變換車道，致使檢舉人駕駛
    車輛閃避因而占用機慢車優先道之行為...」。
  ㈢次查舉發機關所附採證光碟，確認檢舉民眾行車紀錄器畫面
    時間2021/08/01 18：14：30至18：14：32時，檢舉民眾車
    輛(下稱該車)行經台13線(西向)頭屋大橋下方，號牌：EAA-
    6030白色自用小客車(下稱系爭車輛)行駛於該車左前方內側
    車道，行駛於系爭車輛前方同一車道乃案外深色自用小客車
    (下稱案外車輛)。18：14：32時，系爭車輛顯示右側方向燈
    同時向右變換至外側車道，18：14：33時，系爭車輛右前輪
    已跨越車道線。18：14：34時，該車往右閃避系爭車輛，超
    過半部車身佔用機慢車優先道，18：14：35至18：14：37時
    ，系爭車輛超越該車且完成變換車道舉動後加速行駛超越案
    外車輛。期間三輛車輛皆未開啟頭燈，且案外車輛剎車燈並
    未顯示，無驟然降速舉動。
　㈣原告主張被告認不足採。蓋因：(一)從上揭影像顯示，案外
    車輛平穩行駛於內側車道，期間未有急踩剎車、驟然降速等
    情形，與原告「係為閃避前方車輛突踩剎車而變換車道」之
    陳述不合，顯見原告並非因前方有突發狀況，為免緊急危難
    而變換車道。(二)原告雖陳稱有顯示方向燈示警，惟原告顯
    示方向燈與向右切入外側車道之舉動係同時實行，顯不足以
    提醒其他用路人注意原告行車動向並即時反應，而未能發揮
    方向燈示警、提醒之功用。(三)原告進入頭屋大橋後，貪圖
    一時快速，忽視其他用路人之安全，竟驟然變換車道並任意
    迫近該車，迫使該車急踩剎車並向右閃避至機慢車優先道上
    ，險生憾事，系爭車輛之行為超乎一般用路人之合理預期，
    嚴重危害交通安全，自應嚴懲。(四)本案係民眾檢舉，逕行
    舉發車主即原告，原告就違反「道交條例」第43條第1項第3
    款部分，於到案期限前，檢具事證及應歸責人相關資料，向
    被告告知應歸責人即原告，被告續於110年12月2日以中市裁
    字第68-F00000000號裁決書，依「道交條例」第43條第1項
    第3款、第63條第1項第3款、第24條第1項第3款及「違反道
    路交通管理事件統一裁罰基準表」之規定，按期限內到案之
    基準，裁處原告第1階段罰鍰18,000元，記違規點數3點，並
    應參加道路交通安全講習，自無違誤。(五)另審酌原告本身
    為汽車所有人，對其汽車本負有保管監督之責，竟恣意為上
    揭行為，危害用路人之安全，被告於110年12月2日以中市裁
    字第68-F00000000號裁決書，依「道交條例」第43條第4項
    及「違反道路交通管理事件統一裁罰基準表」之規定，裁處
    車主即原告吊扣汽車牌照6個月，亦無違誤。等語，並聲明
    ：原告之訴駁回，訴訟費用由原告負擔。
五、本院之判斷：
  ㈠按「汽車行駛時，不得任意以迫近、驟然變換車道或其他不
    當方式，迫使他車讓道。」、「汽車駕駛人，駕駛汽車有下
    列情形之一者，處新臺幣6 千元以上2 萬4 千元以下罰鍰，
    並當場禁止其駕駛：三、任意以迫近、驟然變換車道或其他
    不當方式，迫使他車讓道。」、「汽車駕駛人有第1 項第1
    款至第4 款或前項行為者，並吊扣該汽車牌照3 個月；經受
    吊扣牌照之汽車再次提供為違反第1 項第1 款、第3 款、第
    4 款或前項行為者，沒入該汽車。」、「汽車駕駛人有下列
    各款所列條款之一者，除依原條款處罰鍰外，並予記點：三
    、有第43條……情形之一者，各記違規點數3點。」、「汽車
    駕駛人，有下列情形之一者，應接受道路交通安全講習：三
    、有第43條規定之情形。」道路交通安全規則第91條第2項
    、道路交通管理處罰條例第43條第1項第3款、第4項、第63
    條第1項第3款及第24條第1項第3款分別定有明文。
  ㈡經查，本院勘驗調查舉發機關提供之採證光碟，製成勘驗筆
    錄附卷為證（見本院卷第151頁），勘驗結果為：檢舉民眾
    行車紀錄器畫面時間2021/08/01 18：14：30時至18：14：3
    2時，檢舉民眾車輛(下稱該車)行經台13線(西向)頭屋大橋
    下方，號牌EAA-6030號白色自小客車(下稱系爭車輛)行駛於
    該車左前方內側車道，系爭車輛前方同一車道有一台黑色自
    用小客車(下稱他車)，18：14：33時至18：14：37時，系爭
    車輛與該車接近並行狀態（系爭車輛僅車頭部分超越該車）
    ，即顯示右側方向燈同時向右變換至外側車道，迫使該車向
    右閃避，系爭車輛插入該車前方並完成變換車道後，加速行
    駛超越他車。期間三輛車輛皆未開啟頭燈，且他車剎車燈並
    未顯示。
  ㈢依上開勘驗結果可知，於上開時、地，系爭車輛行駛於該車
    前方之內側車道，於兩車幾乎呈現並行狀態時，系爭車輛顯
    示右側方向燈迫近該車並插入該車前方，該車被迫向右閃避
    等情。雖原告主張該路段為上坡，且其前方小客車有急煞之
    情形，該車亦無開啟大燈，導致該車位於後照鏡死角無法看
    到該車云云，然依勘驗畫面所示，系爭車輛行駛於內側車道
    時，其前方之他車全程無顯示後煞車燈之情形，可見他車並
    無緊急煞車或驟然減速之行為，亦即系爭車輛當時前方並無
    任何緊急情況發生；又依一般用路人經驗法則，駕駛車輛欲
    向右變換車道時，應先透過右側後照鏡檢視右後方，並將視
    線向右側觀察注意有無來車，而當時系爭車輛於準備向右變
    換車道之際，與該車呈現接近並行狀態，即使系爭車輛駕駛
    確實因為該車位於死角無法呈現於照後鏡，然兩車在接近並
    狀態下，原告應得以透過轉頭向右側之方式輕易察覺其右方
    之該車，實難認其斯時有因視線死角而無法察覺外側車道有
    該車行駛之情，是原告此部分主張，殊無可採之處。
　㈣又依上開說明可知原告駕駛系爭車輛確有於上開時、地，自
    該車左方向右變換車道，以迫近之方式，迫使該車讓道之事
    實。再者，車輛於行駛道路時，近距離逼近他車之行為，已
    屬危害道路安全之行徑，依經驗法則，一般人在遭遇他車以
    貼近之方式逼車，自然會採取減速或變換車道等方式，讓道
    給逼車者先行，以避免兩車發生碰撞，而原告駕駛系爭車輛
    與該車並行並且變換車道，以近距離貼近該車，已可預見該
    車可能以讓道方式避免危險，然原告執意持續向右逼近該車
    ，擠壓該車並逼迫讓行，顯可預見將造成該車可能以讓道方
    式避免危險，其主觀上具有故意或有認識過失之歸責事由至
    明。雖未發生損害之結果，然已造成道路交通安全之危害甚
    鉅，足認原告所有系爭車輛於上開時、地，確有「任意驟然
    變換車道迫使他車讓道」之違規事實，已構成道路交通管理
    處罰條例第43條第1 項第3 款之規定。
  ㈤又交通裁罰案件具大量行政特性，行政機關或法院之人力、
    資源均屬有限，而裁罰案件無窮，且行政機關對事實如何調
    查原裁量權限，故行政機關所為之舉證，如已滿足對人民違
    章事實之舉證責任時，應不需再責令其作額外之調查；及法
    院應對人民權益保障與訴訟效能間作權衡，如認為事實依證
    據已臻明確，亦不受原告任意聲請調查之拘束。本件依上開
    事證，既足認原告違規事實，原告另聲請調閱被告提出行車
    器錄器18：14：30往前30秒之錄影畫面即無必要，況縱然調
    得該資料，亦難證明原告無上開違規行為，故欠缺必要性，
    併予指明。
六、綜上所述，原告違規事證明確，被告依法所為原處分一、二
    並無違誤，原告訴請撤銷，為無理由，應予駁回。本件事證
    已臻明確，兩造其餘主張及陳述，經核於判決結果不生影響
    ，爰不逐一論列，附此敘明。
七、本件第一審裁判費為300 元，應由原告負擔，爰確定第一審
    訴訟費用額如主文第2 項所示。
據上論結，本件原告之訴為無理由，依行政訴訟法第237 條之7
、第98條第1 項前段、第237 條之8 第1 項，判決如主文。
中　　華　　民　　國　　111 　年　　9 　　月　　2 　　日
　　　　　　　　　行政訴訟庭　法　官　楊萬益
以上正本證明與原本無異。
如不服本判決，應於判決送達後20日內，向本院提出上訴狀並表
明上訴理由（原判決所違背之法令及其具體內容或依訴訟資料可
認為原判決有違背法令之具體事實），其未表明上訴理由者，應
於提出上訴後20日內向本院補提理由書（上訴狀及上訴理由書均
須按他造人數附繕本，如未按期補提上理由書，則逕予駁回上訴
），並應繳納上訴裁判費新臺幣750元。
中　　華　　民　　國　　111 　年　　9 　　月　　2 　　日
　　　　　　　　　　　　　　　書記官　林柏名